臺灣高等法院刑事判決　　　　　　　　　　　　　　九十一年度上易字第四二一號
　　上　訴　人
　　即　被　告　甲○○
　　選任辯護人　凌見臣
　　　　　　　　陶秋菊
右上訴人因竊盜案件，不服臺灣基隆地方法院九十年度訴字第六五一號，中華民國九
十年十二月十四日第一審判決（起訴案號：臺灣基隆地方法院檢察署九十年度偵字第
四○二五號）提起上訴，本院判決如左：
    主  文
原判決撤銷。
甲○○無罪。
    理  由
一、公訴意旨略以：甲○○曾因犯竊盜罪，經法院判處有期徒刑七月，於民國八十九
    年七月二十日執行完畢，猶不知悔改，復意圖為自己不法之所有，於九十年九月
    六日凌晨四時十四分許，攜帶其在客觀上足認為凶器之美工刀一把，在基隆市○
    ○區○○路二○三號前，欲竊取乙○○所有之車ＲＺＰ─４８７號輕型機車，因
    該車加裝防盜鎖，致無法得逞，竟打開該車置物廂，竊得乙○○所有之皮夾一只
    （內有行車執照、駕駛執照、信用卡及新臺幣一千餘元）。因認被告甲○○涉犯
    刑法第三百二十一條第一項第三款之竊盜罪嫌云云。
二、按犯罪事實應依證據認定之，無證據不得推定其犯罪事實。又不能證明被告犯罪
    者，應諭知無罪之判決，刑事訴訟法第一百五十四條、第三百零一條第一項分別
    定有明文。又事實之認定，應憑證據，如未能發現相當證據，或證據不足以證明
    ，自不能以推測或擬制之方法，為裁判基礎，最高法院四十年台上字第八六號著
    有判例可資參照；且認定犯罪事實所憑之證據，雖不以直接證據為限，間接證據
    亦包括在內，然而無論直接證據或間接證據，其為訴訟上之證明，須於通常一般
    之人均不致有所懷疑，而得確信其為真實之程度者，始得據為有罪之認定，倘其
    證明尚未達到此一程度，而有合理之懷疑存在而無從使事實審法院得有罪之確信
    時，即應由法院為諭知被告無罪之判決，最高法院七十六年台上字第四九八六號
    亦著有判例足參。
三、查本件公訴人認被告甲○○犯罪，無非係以被害人乙○○之指述，被害人立據之
    贓物領據一紙，被告並不否認打開上揭輕機車之置物廂，並取出其內之機油淋在
    被害人之雨衣及安全帽等情（毀損部分未據告訴）為其論據。惟訊據被告甲○○
    ，堅決否認有何公訴人所指之犯罪事實，辯稱：因被害人常將伊兒子打扮像小丑
    ，為報復被害人，才將被害人之機車座墊用美工刀劃破，伊將機車移動，是怕被
    熟人看到，伊並沒有打算竊取機車，且置物廂內根本沒有皮夾，伊無從竊走云云
    。
四、經查：
（一）本件被告不惟自始堅詞弗承有何竊盜之不法犯行，而原審於九十年十一月十六
      日當庭勘驗扣案監視錄影帶顯示：九十年九月六日凌晨四時十四分五十秒，被
      告出現在被害人機車旁；四時十五分整，被告跨坐於機車上；四時十五分五十
      秒，被告以抬起機車前輪之方式移動機車；四時十六分，被告將機車移至柱子
      後方，並開始割破機車座墊；四時十六分十五秒，被告打開機車座墊，畫面上
      被告彎腰；四時十六分五十秒，被告站直；四時十七分十秒，被告站立移動機
      車；四時十七分二十秒至十八分，被告蹲下；四時十七分五十秒，有一路人經
      過，被告立刻起身閃避；四時十八分十五秒，被告再次接近機車；四時十八分
      三十秒，被告起身彎腰；四時十八分五十秒至十九分二十秒，被告拔機車座墊
      ；四時十九分三十秒，被告逃離現場等情（因監視畫面跳動模糊，且距離稍遠
      ，僅能記載可得特定之動作），核與被告於原審供承：「四時十六分五十秒當
      時我開始將牙籤塞入鑰匙孔，四時十七分二十秒我蹲下用美工刀刺破機車前輪
      ，四時十八分十五秒我又繼續割破機車後輪，四時十八分三十秒我是用機車內
      的布在擦手，因為割輪胎碰到機油，四時十八分五十秒我是在拔機車坐墊」（
      見原審九十年十一月十六日訊問筆錄）等情大致相符，由上開勘驗結果暨被告
      供述可知，被告係以抬起機車前輪之方式移動機車至柱子後方，並開始以美工
      刀割破機車座墊，嗣打開該座墊，在經過三十五秒後，將牙籤塞入機車鑰匙孔
      內，繼則以上開美工刀刺破機車前輪，再割破機車後輪，末於拔機車座墊後逃
      離現場。倘被告確係意圖為自己不法之所有，在竊取前揭機車未果後，方竊取
      該車置物廂內被害人之皮夾，衡諸經驗法則，其應於將機車移至柱子後方後，
      立即著手開啟置物廂，並在取得皮夾後，旋即逃逸，然被告卻在開啟置物廂前
      先以美工刀割破機車座墊，爾後又有刺破機車前、後輪，甚至拔機車座墊等舉
      動，此等毀損行為均無助於竊盜犯罪之遂行且共費時三分鐘餘，從上開監視畫
      面中僅見被告毀損機車之行為，而未見被告確有竊取置物廂內被害人皮夾之動
      作，再參以卷附機車照片八張，充其極亦僅能證明被告毀損前揭機車，且本院
      遍查全卷亦無任何積極證據證明被告有何竊盜犯行，是被告辯稱其僅有毀損機
      車而無竊取被害人之皮夾等語，尚非虛妄，應堪信實。
（二）又縱被害人之行車執照申請補發、信用卡報掛失，亦不得執此遽爾論斷被告行
      竊，且被害人亦自承，並無任何人證、物證可證明渠將皮夾放於置物廂內（見
      原審九十年十一月十六日訊問筆錄），則該皮夾是否確放於置物廂內？有無可
      能為他人所竊？均無法確定，自不得以被害人皮夾遭竊，遽謂被告有竊盜犯行
      。
五、綜上所述，本件既查無任何積極證據足認被告甲○○有何公訴人所指之上述竊盜
    犯行，揆諸前揭說明，本件不能證明被告甲○○犯罪，自應為無罪之諭知。
六、原審未予詳酌而予被告甲○○科刑之諭知，尚有未合。被告上訴，否認犯罪指摘
    原判決不當，為有理由，自應由本院將原判決撤銷，改諭知被告無罪之判決。
據上論斷，應依刑事訴訟法第三百六十九條第一項前段、第三百六十四條、第三百零
一條第一項，判決如主文。
本案經檢察官彭坤業到庭執行職務。
中    華    民    國    九十一    年      六        月        十九      日
                              臺灣高等法院刑事第八庭
                                  審判長法  官  陳  祐  治
                                        法  官  沈  宜  生
                                        法  官  楊  炳  禎
右正本證明與原本無異。
不得上訴。
                                        書記官  廖  素  花
中    華    民    國    九十一    年      六        月        二十一    日
